【裁判字號】    95,交聲,164
【裁判日期】    950414
【裁判案由】    聲明異議
【裁判全文】
臺灣高雄地方法院交通事件裁定         95年度交聲字第164號
原處分機關  高雄市政府交通局
異  議  人
即受處分人  甲○○
上列受處分人因違反道路交通管理處罰條例案件，對於高雄市政
府民國95年3 月1 日所為之高市府交裁字第裁32-BB0000000號裁
決（原舉發通知單：高雄市政府警察局高市警交相字第BB000000
0 號）聲明異議，本院裁定如下：
    主  文
原處分撤銷。
甲○○不罰。
    理  由
一、異議意旨略以：異議人即受處分人甲○○，遭高雄市政府警
    察局以自動照相舉發異議人於民國94年11月4 日下午1 時25
    分許，在高雄市○○路及二聖路交岔路口，有駕駛車牌號碼
    38-JV 號營業用半拖車，行經燈光號誌管制之交岔路口闖紅
    燈之違規，因而掣發舉發違反道路交通管理事件通知單，嗣
    於95年3 月1 日由高雄市政府交通局開立裁決書，處罰異議
    人新臺幣（下同）3600元之罰鍰，並記違規點數3 點，惟異
    議人於前開時、地，雖有駕車闖越紅燈之情形，然此係因為
    案發當時，上開交岔路口處之二聖路平交道在進行車輛調度
    ，導致該處交通狀況混亂、阻塞，此時有1 位義交見狀，遂
    在該交岔路口指揮交通，使往來車輛得以順利通行，異議人
    乃遵從該義交之指揮而通過該交岔路口，是異議人通過時，
    該處交通號誌雖屬紅燈，然既係因遵從義交指揮下所為，依
    法即不應處罰異議人，爰依法提出異議等語。
二、按汽車行駛至交岔路口，其行進應遵守燈光號誌或交通警察
    之指示，遇有交通警察指揮與燈光號誌並用時，以交通警察
    之指揮為準，道路交通安全規則第102 條第1 項第1 款定有
    明文。又依交通義勇警察服勤實施要點第2 條第1 款、第2
    款之規定，交通義勇警察（以下簡稱義交）之任務包括協助
    整理交通秩序、協助交通指揮、疏導與管制等事項，是義交
    與交通警察相同，均有指揮汽車行進之權責，且遇有義交指
    揮與燈光號誌並用時，依上開道路交通安全規則第102 條第
    1 項第1 款規定之精神，應以義交之指揮為準。
三、經查，異議人前開所稱之高雄市○○路與二聖路交岔路口處
    平交道，於非管制時間內（該平交道設有管制時間，在管制
    期間內，該平交道封閉而不開放一般車輛通行），在道路上
    行駛之一般車輛可通過該平交道而往來二聖路，則此時若有
    火車經過該平交道，依吾人一般之生活經驗判斷，確實有可
    能因駕駛人不及通過平交道或不耐久候而違規行駛，進而造
    成交岔路口發生交通混亂、阻塞之情形，而本件案發之時，
    上開高雄市○○路與二聖路交岔路口處之平交道，係處於非
    管制期間，且當時恰巧亦有火車通過該處平交道，業據交通
    部臺灣鐵路管理局高雄運務段高雄港站以95年4 月3 日高港
    運字第09500368號函覆本院明確，故異議人前開辯詞，顯非
    無據。雖高雄市政府警察局交通警察大隊於95年1 月13 日
    高市警交三字第0940025377號函中謂：經查異議人所述時段
    ，未派有義交在前開交岔路口協助疏導交通等語，然本件案
    發之時，並非上下班之交通尖峰時間，相關單位未派有固定
    執勤之義交在該處協助疏導交通，要屬事理之常，而上開交
    岔路口之交通混亂、阻塞情形，既係因火車經過之臨時狀況
    所肇生，若有義交在該處協助指揮交通，當可合理推論係有
    義交見狀而臨時自動在該處協助疏導車流，是尚難以查無派
    任義交至上開交岔路口指揮交通之資料乙節，遽謂異議人前
    開辯稱無可採信；再參以卷附之2 紙採證相片所示，異議人
    駕駛之車輛通過前揭交岔路口時，其對向車道亦有1 部大客
    車及1 部機車通過該交岔路口，顯見當時對向車道之車輛亦
    在紅燈亮起時繼續前行，益徵異議人辯稱有義交指揮其前行
    之辯詞為可採。從而，本件案發當時既有義交在上開交岔路
    口指揮交通，揆諸前揭說明，汽車駕駛人之行進自應依其指
    揮，而非遵循該處之交通號誌而為駕駛，是尚難謂異議人闖
    越紅燈係屬交通違規行為。至依前開實施要點第4 條第1款
    規定，義交原則上應配合警察服勤，未奉命令，不得單獨執
    行（但遇有緊急事故、協助車禍處理、搶救傷患者，不在此
    限），本件依異議人所辯上情，該指揮交通之義交，並未依
    此原則辦理，然依目前之社會現況，因交通警察人員不足，
    在交通繁忙之路段，由義交配合交通警察而擔當交通指揮工
    作之情形時常可見，是一般社會大眾自已對義交所為之交通
    指揮，產生等同於一般交通警察所為指揮之信賴感與服從感
    ，在此等情形下，實難以本件義交未依上開規定而為交通指
    揮，即謂其指揮不應發生作用力，而強令異議人或當時在前
    開交岔路口之所有駕駛人，仍應依該處之交通號誌駕駛汽車
    行進。綜上所述，異議人於案發當時之駕駛行為，尚無違反
    相關交通法規之情，原處分機關未慮及上情遽予裁罰，尚有
    未洽，故本件異議人之異議為有理由，原處分自應予以撤銷
    ，另諭知異議人不罰。
四、據上論斷，應依道路交通案件處理辦法第20條前段，裁定如
    主文。
中    華    民    國    95    年    4     月    14    日
                  交通法庭    法  官 陳君杰
以上正本證明與原本無異。
如不服本裁定應於送達後5日內向本院提出抗告狀。
中    華    民    國    95    年    4     月    14    日
                              書記官 陳昱良


司法院資訊處製作；財團法人民間司法改革基金會備份。
